臺灣板橋地方法院刑事判決　　　　　　 100年度易字第4107號
公　訴　人　臺灣板橋地方法院檢察署檢察官
被　　　告　陳日俊
上列被告因違反毒品危害防制條例案件，經檢察官提起公訴（10
0 年度毒偵字第6817號），被告於準備程式中就被訴事實為有罪
之陳述，本院裁定進行簡式審判程序，判決如下：
    主  文
陳日俊施用第二級毒品，累犯，處有期徒刑陸月，如易科罰金，
以新臺幣壹仟元折算壹日。扣案之吸食器壹組、玻璃球陸顆，均
沒收之。
    事  實
一、
  (一)陳日俊前於民國91年間因施用毒品案件，經臺灣花蓮地方法
    院以91年度毒聲字第710 號裁定送觀察、勒戒後，認無繼續
    施用毒品之傾向，於92年1 月14日釋放出所，並由臺灣花蓮
    地方法院檢察署檢察官以91年度毒偵字第548 為不起訴處分
    確定。
  (二)另於92年間因竊盜案件，經臺灣花蓮地方法院以92年度易字
    第64號判處有期徒刑10月，上訴後為臺灣高等法院花蓮分院
    以92年度上易字第121 號駁回上訴確定；又於同年間因公共
    危險案件，經本院以92年度交簡字第968 號判處有期徒刑3
    月確定，上開二罪嗣經本院以93年度聲字第705 號裁定應執
    行有期徒刑1 年確定。復於93年間因違反槍砲彈藥刀械管制
    條例案件，經本院以93年度訴字第2391號判處有期徒刑1 年
    6 月，併科罰金新臺幣10萬元確定；又於同年間因施用毒品
    案件，經本院以93年度簡字第4248號判處有期徒刑6 月確定
    ；上開二罪嗣再經本院以94年度聲字第1437號裁定就有期徒
    刑部分定應執行1 年10月確定。又於94年間因轉讓第二級毒
    品案件，經本院以94年度訴字第330 號判處有期徒刑1 年，
    上訴後為臺灣高等法院以94年度上訴字第2821號、最高法院
    以95年度台上字第349 號駁回上訴確定，經與上開執行刑有
    期徒刑1 年、1 年10月接續執行，於96年4 月19日縮短刑期
    假釋出監，嗣經撤銷假釋並減刑而毋庸執行殘刑，於96年7
    月16日執行完畢。
  (三)再於96年間因持有第一級毒品案件，經本院以97年度重訴字
    第12號判處有期徒刑3 年6 月確定；續於同年間因施用毒品
    案件，經本院以97年度簡字第3257號判處有期徒刑6 月確定
    ；上述二罪嗣經本院以97年度聲字第3604號裁定應執行有期
    徒刑3 年10月確定，於97年6 月23日入監執行，甫於99年9
    月1 日縮短刑期假釋出監，所餘刑期交付保護管束，於100
    年7 月16日保護管束期滿未經撤銷，其未執行之刑以已執行
    完畢論。
二、詎陳日俊不知悔改且未戒絕毒癮，明知甲基安非他命為毒品
    危害防制條例所定之第二級毒品，依法不得持有及施用，竟
    基於施用第二級毒品之犯意，於100 年10月3 日下午3 時41
    分為警採尿回溯96小時內之某時許（為警查獲後至採尿時止
    人身自由受公權力拘束之時間應予排除，又起訴書漏載為警
    採尿回溯96小時之記載，業經公訴人當庭更正），在不詳處
    所，以將甲基安非他命置入吸食器內燒烤生煙後吸食之方式
    ，施用甲基安非他命1 次。嗣於同年月3 日下午2 時36分許
    ，為警持搜索票在新北市○○區○○路2 段174 巷163 弄3
    之2 號內查獲，並扣得吸食器1 組、玻璃球6 顆，經警採集
    其尿液送驗，結果呈甲基安非他命陽性反應，因而查悉上情
    。
三、案經臺北市政府警察局大安分局移送臺灣板橋地方法院檢察
    署檢察官偵查起訴。
    理  由
一、按除被告所犯為死刑、無期徒刑、最輕本刑為3 年以上有期
    徒刑之罪或高等法院管轄第一審案件者外，於第一次審判期
    日前之準備程序進行中，被告先就被訴事實為有罪之陳述時
    ，審判長得告知被告簡式審判程序之旨，並聽取當事人、代
    理人、辯護人及輔佐人之意見後，裁定進行簡式審判程序，
    刑事訴訟法第273 條之1 第1 項定有明文。經核，本件被告
    陳日俊所犯係死刑、無期徒刑、最輕本刑為3 年以上有期徒
    刑以外之罪，其於準備程序中就被訴事實為有罪之陳述，經
    法官告知簡式審判程序之旨，並聽取公訴人、被告之意見後
    ，本院爰依首揭規定，裁定進行簡式審判程序，合先敘明。
二、上揭犯罪事實，業據被告於本院準備程序及審理時坦承不諱
    ，並有吸食器1 組、玻璃球6 顆扣案，查獲現場照片暨扣案
    物照片共3 張在卷可稽，而其於100 年10月3 日下午3 時41
    分許為警採集之尿液，經送台灣尖端先進生技醫藥股份有限
    公司檢驗，確認結果呈甲基安非他命陽性反應乙節，有該公
    司100 年10月14日出具之濫用藥物檢驗報告、臺北市政府警
    察局偵辦毒品案件尿液檢體委驗單各1 紙附卷可稽，足以佐
    證被告自白與事實相符，堪以採信。
三、而按毒品危害防制條例於92年7 月9 日修正公佈，自93年1
    月9 日施行，其中第20條、第23條將施用毒品之刑事處遇程
    序，區分為「初犯」及「5 年內再犯」、「5 年後再犯」。
    依其立法理由之說明：「初犯」，經觀察、勒戒或強制戒治
    後，應為不起訴處分或不付審理之裁定；經觀察、勒戒或強
    制戒治執行完畢釋放後，「5 年內再犯」者，因其再犯率甚
    高，原實施之觀察、勒戒及強制戒治既已無法收其實效，爰
    依法追訴或裁定交付審理。至於經觀察、勒戒或強制戒治執
    行完畢釋放後，「5 年後再犯」者，前所實施之觀察、勒戒
    或強制戒治已足以遮斷其施用毒品之毒癮，為期自新及協助
    其斷除毒癮，仍適用「初犯」規定，先經觀察、勒戒或強制
    戒治之程式。從而依修正後之規定，僅限於「初犯」及「5
    年後再犯」二種情形，始應先經觀察、勒戒或強制戒治程式
    ；倘被告於5 年內已再犯，經依法追訴處罰，縱其第3 次（
    或第3 次以上）再度施用毒品之時間，在初犯經觀察、勒戒
    或強制戒治執行完畢釋放5 年以後，已不合於「5 年後再犯
    」之規定，且因已於「5 年內再犯」，顯見其再犯率甚高，
    原實施觀察、勒戒或強制戒治，已無法收其實效，即應依該
    條例第10條處罰。查被告前有如上開事實一、(一)所載觀察、
    勒戒執行完畢紀錄，有臺灣高等法院被告前案紀錄表在卷可
    憑，雖被告係於上開觀察、勒戒執行完畢而釋放5 年後再犯
    本件施用毒品犯行，惟其於觀察、勒戒執行完畢釋放後5 年
    內曾因施用毒品遭追訴處罰，已如前述事實一、(二)所載，則
    其前所實施之觀察、勒戒未足以遮斷施用毒品之癮，依上開
    說明，自與前揭條例第20條第3 項之規定僅得適用於「5 年
    後再犯」之情形不合（最高法院95年度台非字第59號判決可
    參），是被告本件犯行自應依同條例第10條第2 項論科。
四、再按甲基安非他命為毒品危害防制條例第2 條第2 項第2 款
    所定之第二級毒品，依法不得持有及施用，是核被告所為，
    係犯毒品危害防制條例第10條第2 項之施用第二級毒品罪，
    其施用前持有甲基安非他命之低度行為，為施用之高度行為
    所吸收，不另論罪。查被告前有事實一、(二)、(三)所載之有期
    徒刑執行完畢紀錄，有卷附上開被告前案紀錄表可按，其於
    受有期徒刑執行完畢後，5 年以內故意再犯本件有期徒刑以
    上之罪，為累犯，應依刑法第47條第1 項之規定加重其刑。
    爰審酌被告前已受觀察、勒戒之戒癮治療，且曾因轉讓、持
    有、施用毒品經法院判處罪刑及入監執行，前案並甫於100
    年7 月16日執行完畢，應知所警惕，戒除毒癮，竟再次施用
    ，顯見並無悔意，其施用甲基安非他命行為，非僅戕害自己
    身心健康，並危害社會風氣，惟審酌其犯罪尚無侵害他人法
    益，兼衡其智識程度為高職畢業（見警詢筆錄），犯罪動機
    、目的、手段非屬惡劣，且犯後終能坦承犯行，犯後態度尚
    佳及其生活狀況等一切情狀，量處如主文所示之刑，並諭知
    如易科罰金之折算標準，以資懲儆。至扣案之吸食器1 組、
    玻璃球6 顆，為被告所有供施用毒品所用之物，業據其於本
    院審理時供陳在卷（見本院卷第34頁），爰併依刑法第38條
    第1 項第2 款規定，於所宣告之主刑項下沒收之。
據上論斷，應依刑事訴訟法第273 條之1 第1 項、第299 條第1
項前段，毒品危害防制條例第10條第2 項，刑法第11條前段、第
47條第1 項、第41條第1 項前段、第38條第1 項第2 款，判決如
主文。
本案經檢察官周芳怡到庭執行職務。
中    華    民    國   100    年    12    月    27    日
                  刑事第十二庭  法  官  曹惠玲
上列正本證明與原本無異。
如不服本判決，應於判決送達後10日內敘明上訴理由，向本院提
出上訴狀 (應附繕本) ，上訴於臺灣高等法院。其未敘述上訴理
由者，應於上訴期間屆滿後20日內向本院補提理由書「切勿逕送
上級法院」。
                                書記官  蕭佩宜
中    華    民    國   100    年    12    月    28    日
附錄本案論罪科刑法條全文：
毒品危害防制條例第10條
施用第一級毒品者，處6 月以上5 年以下有期徒刑。
施用第二級毒品者，處3 年以下有期徒刑。